臺灣桃園地方法院民事裁定
111年度消債職聲免字第60號
聲  請  人  
即  債務人  蘇盈如

代  理  人  徐翊昕律師（法扶律師）
上列當事人因消費者債務清理聲請免責事件，本院裁定如下：
    主  文
債務人蘇盈如應予免責。
    理  由
一、按法院為終止或終結清算程序之裁定確定後，除別有規定外
    ，應以裁定免除債務人之債務，消費者債務清理條例（下稱
    消債條例）第132 條定有明文。又法院裁定開始清算程序後
    ，債務人有薪資、執行業務所得或其他固定收入，扣除自己
    及依法應受其扶養者所必要生活費用之數額後仍有餘額，而
    普通債權人之分配總額低於債務人聲請清算前2 年間，可處
    分所得扣除自己及依法應受其扶養者所必要生活費用之數額
    者，法院應為不免責之裁定，但債務人證明經普通債權人全
    體同意者，不在此限；債務人有下列各款情形之一者，法院
    應為不免責之裁定。但債務人證明經普通債權人全體同意者
    ，不在此限：一、於七年內曾依破產法或本條例規定受免責
    。二、故意隱匿、毀損應屬清算財團之財產，或為其他不利
    於債權人之處分，致債權人受有損害。三、捏造債務或承認
    不真實之債務。四、聲請清算前二年內，因消費奢侈商品或
    服務、賭博或其他投機行為，所負債務之總額逾聲請清算時
    無擔保及無優先權債務之半數，而生開始清算之原因。五、
    於清算聲請前一年內，已有清算之原因，而隱瞞其事實，使
    他人與之為交易致生損害。六、明知已有清算原因之事實，
    非基於本人之義務，而以特別利於債權人中之一人或數人為
    目的，提供擔保或消滅債務。七、隱匿、毀棄、偽造或變造
    帳簿或其他會計文件之全部或一部，致其財產之狀況不真確
    。八、故意於財產及收入狀況說明書為不實之記載，或有其
    他故意違反本條例所定義務之行為，致債權人受有損害，或
    重大延滯程序。消債條例第133 條、第134 條亦各定有明文
    。　　
二、本件聲請人前因有不能清償債務情事，向本院聲請債務清理
    前置調解，經本院以109 年度司消債調字第709號調解事件
    受理在案，惟因調解不成立而聲請清算，經本院以110 年度
    消債清字第62號裁定自民國110 年6月30日下午5時起開始清
    算程序，並命本院司法事務官以110年度司執消債清字第57
    號進行本件清算程序。經本院司法事務官調查後，債務人名
    下無任何財產，乃於111年3 月1日裁定終止清算程序，該裁
    定並於同年月22日確定等情（見司執消債清卷第106頁、第1
    27頁），業經本院調取上開卷宗核閱無訛。是本院所為終止
    清算程序之裁定既已確定，依前開消債條例規定，法院即應
    審酌債務人是否有消債條例第133 條、第134 條所定應為不
    免責裁定之情形。
三、經查：
（一）聲請人無消債條例第133 條所規定應不免責之事由存在：
   1、按法院裁定開始清算程序後，債務人有薪資、執行業務所
      得或其他固定收入，扣除自己及依法應受其扶養者所必要
      生活費用之數額後仍有餘額，而普通債權人之分配總額低
      於債務人聲請清算前2 年間，可處分所得扣除自己及依法
      應受其扶養者所必要生活費用之數額者，法院應為不免責
      之裁定，消債條例第133 條定有明文。從而，審認本件聲
      請人是否有消債條例第133 條所定不應予免責之事由，即
      應符合「於清算程序開始後債務人有薪資、執行業務所得
      或其他固定收入，扣除自己及依法應受其扶養者所必要生
      活費用之數額後仍有餘額」及「普通債權人之分配總額低
      於債務人聲請清算前二年間，可處分所得扣除自己及依法
      應受其扶養者所必要生活費用之數額」此兩要件。　　
　 2、本件聲請人自陳其自裁定開始清算後，僅在工地擔任臨時
      粗工，每月收入平均僅約1萬3200元等語（見司執消債清
      卷，第60-61頁），經核與聲請人財產所得及被保險人投
      保資料所載內容大致相符（見司執消債清卷第83-89頁）
      。又聲請人每月必要支出為1萬5099元，前經本院110年度
      消債清字第62號民事裁定認定在案，故堪認聲請人於法院
      裁定開始清算程序後雖有固定收入，然扣除其與依法應受
      其扶養之人每月必要生活費用後，已入不敷出，核與消債
      條例第133 條前段規定，應為不免責裁定之要件不合，自
      不得依該規定為不免責之裁定。
（二）就聲請人是否有消債條例第134 條各款所規定應為不免責
      之事由乙節，本院彙整各債權人之陳述意見內容，分述如
      下：　　　　　
　 1、債權人花旗（台灣）商業銀行股份有限公司表示：請鈞院
      審酌債務人是否有消債條例第133條，以及其他第134條之
      事由云云。
　 2、債權人匯誠第二資產管理股份有限公司表示：請依法審酌
      等語。
   3、惟查，消債條例關於清算程序係以免責為原則，不免責為
      例外，倘債權人主張債務人有消債條例第134 條各款所定
      不免責之情事，自應由債權人就債務人有合於上開各款要
      件之事實，舉證以實其說。然本件債權人俱未提出相當事
      證加以證明，自難認聲請人有消債條例第134 條各款所定
      不免責事由之情事存在。
四、綜上所述，本件債務人經法院為終結清算程序之裁定確定後
    ，既無消債條例第133 條或第134 條各款所定之不應免責情
    形存在，揆諸首揭規定，本院即應以裁定免除債務人之債務
    ，爰裁定如主文。　　　　　　
中　　華　　民　　國　　111 　年　　6 　　月　　30　　日
                  民事第三庭  法　官　吳為平
上列正本證明與原本無異。
如對本裁定抗告須於裁定送達後10日內向本院提出抗告狀，並繳
納抗告裁判費新台幣1,000元。
中　　華　　民　　國　　111 　年　　6 　　月　　30　　日
                              書記官  蘇玉玫